【裁判字號】    90,上訴,711
【裁判日期】    900320
【裁判案由】    偽造貨幣
【裁判全文】
臺灣高等法院刑事判決                              九十年度上訴字第七一一號
    上  訴  人
    即  被  告  甲○○
    指定辯護人  本院公設辯護人
右上訴人，因偽造貨幣案件，不服台灣桃園地方法院八十九年度訴字第七五二號，中
華民國八十九年十月二十日第一審判決（起訴案號：八十九年度偵字第四九九五號）
提起上訴，本院判決如左：
        主  文
上訴駁回。
        事  實
一、甲○○前於民國八十三年間因煙毒案件，經本院判處有期徒刑三年六月確定，刑
    期起算日八十三年十一月二日，指揮書執畢日期八十七年四月十三日，於八十五
    年八月七日縮短刑期假釋，縮刑期滿日期八十七年四月一日，在有期徒刑所餘刑
    期內未經撤銷假釋，其未執行之刑，以已執行論，詎不知悔改。竟基於行使之犯
    意，於八十九年一月七日晚間十時許，持之前自不詳之人士處所收受之偽造通用
    紙幣即新台幣（下同）一千元券一張（鈔票號碼為ＤＮ０九六六八九ＥＸ），至
    桃園縣中壢市○○○路、明德路口陸橋下邱奕鈴所開設之水果攤，購買甘蔗一百
    元（起訴書誤載為五十元），並交付上開偽造之通用千元紙幣作為付款用而行使
    之，而邱奕鈴並找回九百元予甲○○，然邱奕鈴收受後發現係偽造紙幣，經報警
    處理而知悉上情，並扣得甲○○所交付偽造之通用紙幣一張。
二、案經邱奕鈴訴由桃園縣警察局中壢分局報請台灣桃園地方法院檢察署檢察官偵查
    起訴。
        理  由
一、訊據上訴人即被告甲○○固坦承常至告訴人邱奕鈴所經營之水果攤購買甘蔗等水
    果，惟矢口否認涉有上開犯行，辯稱：伊並未拿偽造之紙鈔向邱奕鈴購買甘蔗云
    云。經查：右揭事實業據告訴人邱奕鈴指訴綦詳，核與證人即水果攤之工作人員
    鄒永存證稱：伊自八十八年十一月間起即在邱奕鈴所開的位在中壢市○○○路及
    明德路交叉口附近水果攤工作，八十九年一月間有一次甲○○拿假鈔來買甘蔗等
    水果時，還被我老闆邱奕鈴發現，他每次都趁我們快要收攤時才來買水果等語相
    符（見原審八十九年六月二十三日訊問筆錄），並據證人即另一水果攤之員工鄒
    登翊（原名為鄒永得）証述在卷（見原審八十九年七月七日訊問筆錄），復據證
    人即承辦本案之員警陳慶豪證稱：邱奕鈴報案時有拿出甲○○拿來購買甘蔗的假
    鈔，時間是在八十九年一月七日晚上十點，後來我們就通知甲○○來製作筆錄，
    之後我們又找來鄒永存、鄒永得作筆錄，他們是邱奕鈴的員工，他們也有證明甲
    ○○有拿偽鈔來買甘蔗等語在卷屬實（見原審八十九年九月八日訊問筆錄第三頁
    ）。且被告先則於警訊辯稱：伊根本未拿一千元偽鈔，向邱奕鈴購買甘蔗等水果
    云云（見桃園縣警察局中壢分局八十九年一月二十五日中警分刑字第００四八三
    號偵訊筆錄）；嗣於偵查中改稱：伊每次都買一百元之水果，伊不知道拿的是假
    鈔云云（見八十九年偵字第四九九五號訊問筆錄），繼於原審改稱：係因其與邱
    奕鈴之哥哥邱奕苗有恩怨，所以邱奕鈴才誣陷伊云云（見原審八十九年六月二十
    三日筆錄），足見被告所辯即有前後不一之瑕疵，委無足採，且證人即邱奕鈴之
    堂兄弟邱奕苗亦於原審證稱：伊之小孩曾因竊盜案件與甲○○在法院有訴訟過，
    但伊不知道甲○○有拿偽鈔買東西的事等語（見原審八十九年十月六日審判筆錄
    第三頁），然此僅證明被告甲○○與證人邱奕苗之小孩，曾因竊盜案件在法院訴
    訟，不足以證明告訴人邱奕鈴因而故意誣陷被告，再者被告亦供稱與告訴人邱奕
鈴並無仇恨、糾紛，則告訴人邱奕鈴當無構詞誣陷被告之必要；而扣案之偽造千
    元紙鈔一張，經原審送驗結果，係以彩色雷射輸出方式（含彩色影印）仿印，紙
    質與真鈔不同，安全線以金屬線夾於兩張紙間仿造，水印以灰色墨在兩張紙間仿
    製，確係偽造紙鈔無誤，有中央印製廠八十九年七月七日中印發字第八九Ａ０八
    二日號函附卷可稽（詳見原審卷宗）。縱上所述，被告所辯顯係卸責之詞，不足
    採信。本案事証明確，被告犯行堪以認定，應依法論科。
二、核被告所為係犯刑法第一百九十六條第一項之行使偽造通用紙幣罪。其意圖供行
    使之用，收集偽鈔之低度行為為行使之高度行為吸收，不另論罪。又按行使偽造
    紙幣本含有詐欺性質，茍其行使之偽幣在形式上與真幣相同，足以使一般人認為
    真幣而蒙混使用者，即屬行使偽造紙幣而不應以詐欺罪論擬（參照二十九年上字
    第六四八號判例）。被告曾有如事實欄所載之犯行及執行情形，有本院被告全國
    前案紀錄表在卷可按，其於五年內再犯本案有期徒刑以上之罪，為累犯，應依法
    加重其刑。
三、原審本同上之見解，適用刑法第一百九十六條第一項、第四十七條、第二百條，
    罰金罰鍰提高標準條例第一條前段，審酌被告犯罪動機、目的、手段、所生之危
    害及犯後之態度等一切情狀，量處有期徒刑參年貳月，以示懲儆。並以扣案之偽
    造通用紙幣壹仟元一張（鈔票號碼為ＤＮ０九六六八九ＥＸ），為偽造之通用紙
    幣，依刑法第二百條之規定沒收之。又以公訴意旨另略以：被告甲○○基於行使
    之犯意，自八十九年一月四日起至同年月六日止，分別持之前自不詳之人士處所
    收受之偽造通用紙幣即新台幣（下同）一千元，至桃園縣中壢市○○○路、明德
    路口陸橋下邱奕鈴所開設之水果攤，購買甘蔗一百元（起訴書誤載為五十元），
    並交付上開偽造之通用千元紙幣作為付款用而行使之，而邱奕鈴並找回真鈔等情
    ，因認被告此部分之行為亦涉犯刑法第一百九十六條第一項之行使偽造通用紙幣
    罪嫌。惟按犯罪事實應依證據認定之，無證據不得推定犯罪事實，刑事訴訟法第
    一百五十四條定有明文。又告訴人之告訴係以使被告受刑事追訴為目的，是其陳
    述是否與事實相符，仍應調查其他證據以資審認（最高法院五十二年台上字第一
    三００號判例參照）。而認定被告有罪之事實，應憑證據，如未能發現相當之證
    據，或證據不足以證明，自不能以推測或擬制之方法以之為裁判基礎；且認定事
實所憑之證據，其為訴訟上之證明，須達於通常一般之人均不致有所懷疑而得確
    信者，始得據為有罪之認定，倘其證明尚未達到此一程度，而有合理懷疑存在時
    ，尚難為有罪之認定基礎；另茍積極之證據不足以為被告事實之認定，即應為被
    告有利之認定，更不必有何有利之證據；最高法院三十年上字八一六號、四十年
    台上字八六號、七十六年台上字四九八六號判例，分別揭有上旨，足資參照。經
    查：被告堅決否認有此部份被訴犯行，且公訴人認被告甲○○涉有此部分之犯行
    ，除告訴人邱奕鈴之指訴外，並未有何其他偽造之通用紙幣扣案足資佐證，又告
    訴人邱奕鈴復指稱：被告甲○○此部分所持之向其購買甘蔗等水果之偽造通用紙
    幣千元紙鈔三張，業已丟棄云云，然衡情被告自八十九年一月四日起至同年月六
    日止，既連續三次各持一千元之偽造通用紙幣購買甘蔗等水果，告訴人復指稱其
    懷疑係偽造通用紙幣，然竟予丟棄未報警處理，而甘冒損失，顯與常情不符，是
    其此部分指訴之真實性，即值合理懷疑。而公訴人認被告涉有此部分之犯行，既
    僅以告訴人指訴為主要依據，並無其他佐證，且告訴人之指訴既有如上所述之值
    合理懷疑之處，揆諸上開法條規定及判例意旨之說明，自不能遽認被告有此部分
    之犯行。此外，復查無其他積極證據，足資證明被告涉有任何此部分之行使偽造
    通用紙幣犯行，原審以不能證明被告此部份犯罪，此部分原應為被告無罪之諭知
    ，惟因公訴人認被告此部分犯行與前開論罪科刑部分，有連續犯裁判上一罪之關
    係，敘明不另為無罪之諭知。原審認事用法均無不合，量刑亦無不當。被告上訴
    意旨仍執陳詞否認犯罪，指摘原判決不當，為無理由，應予駁回。
據上論斷，應依刑事訴訟法第三百六十八條，判決如主文。
本案經檢察官覃正祥到庭執行職務。
中    華    民    國        九十      年      三      月      二十      日
                                臺灣高等法院刑事第二庭
                                審判長法  官  蔡  長  溪
                                      法  官  林  俊  益
                                      法  官  楊  貴  志
右正本證明與原本無異。
如不服本判決，應於收受送達後十日內向本院提出上訴書狀，其未敘述上訴之理由者
並得於上訴後十日內向本院補提理由書（均須按他造當事人之人數附繕本）。
                                      書記官  沈  秀  容
中    華    民    國        九十      年      三      月      二十一    日


司法院資訊處製作；財團法人民間司法改革基金會備份。
